臺灣高雄地方法院民事判決　　　　　　　　　　　　九十二年度訴字第三○四八號
　　原　　　告　丙○○
　　訴訟代理人　戊○○
　　被　　　告　己○○
　　　　　　　　辛○○
　　　　　　　　庚○○
　　　　　　　　子○○
　　兼　右　四
　　人　共　同
　　訴訟代理人　壬○○
　　右五人共同
　　訴訟代理人　癸○○
當事人間拆屋還地事件，本院於民國九十四年三月三日言詞辯論終結，判決如下：
    主      文
被告應將坐落高雄縣美濃鎮○○段三０四０地號如附圖所示Ｂ部分面積五五點三五平
方公尺土地及同段三０四一地號如附圖Ｃ部分面積七一點八平方公尺土地上之建物拆
除，並將上開建物占用之土地返還予原告。
訴訟費用由被告負擔。
本判決於原告以新臺幣壹拾萬壹仟柒佰柒貳拾元供擔保後，得假執行。但被告如以新
臺幣拾萬伍仟壹佰陸拾元為原告預供擔保，得免為假執行。
    事實及理由
一、原告主張：
（一）坐落高雄縣美濃鎮○○段三０四０、三０四一地號土地（以下分別簡稱三０四
      ０、三０四一地號土地）係原告於民國八十九年三月間，向本院拍賣取得，所
      有權並已登記於原告名下，而被告所有如附圖所示Ｂ建物，占用三０四０地號
      土地五十五點三五平方公尺；被告所有如附圖所示Ｃ建物，則占用三０四一地
      號土地七一點八平方公尺。惟被告就該附圖所示Ｂ、Ｃ建物占用三０四０、三
      ０四一地號土地之範圍，並無占有之正當權源，為此，爰依民法第七百六十七
      條所有物返還請求權之法律關係，聲明如主文第一項所示，並願供擔保，請准
      宣告假執行等語。
（二）原告應買之拍賣公告於八十九年二月二十四日公告，原告於同年二月二十九日
      聲請買受，在此之前，被告如何得知原告要承買。又原告於聲請買受前並不知
      前手土地買賣之情形，待原告向執行法院繳錢後，被告才要求原告讓其購買，
      並找原告談論要拆豬舍領錢之事。
二、被告則以：
（一）三０四０、三０四一地號土地原係被告之父劉漢璋、之母劉傅秀來所有，於七
      十三年間，出賣予訴外人丑○○，並約定如附圖所示Ｂ、Ｃ建物所在之土地不
      在買賣範圍，惟因礙於當時法令規定農地無法分割登記之限制，故仍將整筆土
      地所有權移轉登記，並以訴外人林劉金枝之名義辦妥移轉登記；八十年十月間
      ，再移轉登記予訴外人乙○○；八十一年五月間，再移轉登記予訴外人丁○○
      ；八十四年十月間，再移轉登記於訴外人甲○○。後三０四０、三０四一地號
      土地遭法院查封拍賣，始由原告於八十九年三月間應買取得。從而，劉漢璋、
      劉傅傳秀既保留上開Ｂ、Ｃ建物所占用之土地範圍未出賣，則原告拍定取得三
      ０四０、三０四一地號土地係繼受取得，其取得之權利自不得大於原權利人之
      權利，故原告拍定買受之範圍，自不包括Ｂ、Ｃ建物所占用之土地，該部分土
      地之所有權人係被告，並非原告。
（二）原告於應買前到現場察看，被告之母親已向原告表示前手保留部分土地未出售
      ，原告卻仍執意應買，亦不符合土地法第四十三條規定保護之要件等語，資為
      抗辯，並聲明求為駁回原告之訴及假執行之聲請，如受不利判決，並願供擔保
      免為假執行。
三、本件原告主張三０四０、三０四一地號土地係其於八十九年三月間，經本院民事
    執行處強制拍賣而取得，由本院核發不動產權利移轉證書，並辦畢所有權移轉登
    記，而被告所有如附圖所示Ｂ建物占用三０四０地號土地五十五點三五平方公尺
    ，被告所有如附圖所示Ｃ建物，則占用三０四一地號土地七一點八平方公尺等事
    實，業據其提出土地登記謄本二份、照片五幀為證，且為被告所不爭執，復經本
    院調取本院八十八年度執字第一四０二四號卷宗核閱無訛，並經本院履勘現場並
    囑託同內政部土地測量局派員協助測量，製有勘驗筆錄及鑑定書在卷可稽，信屬
    真實。惟被告則以前揭情詞置辯，故本件主要爭點，乃係原告是否為三０四０、
    三０四一地號土地所有權人﹖被告就前開Ｂ、Ｃ建物占用三０四０、三０四一地
    號土地部分有無取得合法權源？
四、本院之判斷：
（一）原告是否為三０四０、三０四一地號土地所有權人﹖
  １、查三０四０、三０四一地號土地係原告於八十九年三月間，經本院民事執行處
      強制拍賣而取得，並由本院於八十九年三月二十日核發不動產權利移轉證書，
      亦辦畢所有權移轉登記等事實，已認定如前，是原告為三０四０、三０四一地
      號土地之所有權人，應可認定。至於被告辯稱：被告之父母劉漢璋、劉傅傳秀
      保留上開Ｂ、Ｃ建物所占用之土地範圍未出賣，故原告拍定買受之範圍，自不
      包括Ｂ、Ｃ建物所占用之土地云云，固據其提出不動產買賣契約書為證。然劉
      漢璋因出賣而將三０四０、三０四一地號土地面積全部移轉登記予後手，且原
      告經拍賣取得並辦理移轉登記取得之土地，亦係三０四０、三０四一地號土地
      全部面積，此為兩造所不爭執，故原告取得三０四０、三０四一地號土地所有
      權之物權行為已完成，參酌民法第七百五十八條、第七百五十九條之規定，原
      告已取得三０四０、三０四一地號土地之所有權，應無疑義。
  ２、被告雖辯稱：劉漢璋、劉傅秀來出賣三０四０、三０四一地號土地時，約定如
      附圖Ｂ、Ｃ建物所在之土地不在買賣範圍，係因礙於當時法令規定農地無法分
      割登記之限制，故仍將整筆土地所有權移轉登記予承買人指定之林劉金枝名下
      ，而原告於應買前已知悉上開保留部分土地面積未出賣之情，卻仍執意應買，
      故不符合土地法第四十三條規定保護之要件云云。然按土地法第四十三條規定
      ：依法所為之登記有絕對之效力，此係為保護第三人起見，將登記事項賦予絕
      對真實之公信力，俾第三人信賴登記而取得土地權利時，縱令其登記原因無效
      或得撤銷，真正權利人亦不得以之對抗該第三人（最高法院三三年上字第六七
      八號、第四九八三號、四十二年臺上字第一一九六號判例參照）。經查，被告
      所辯前詞縱屬實在，然本件被告之父劉漢璋既基於與後手之意思合致，由劉漢
      璋將三０四０、三０四一地號土地全部所有權移轉登記予後手指定之林劉金枝
      ，則該移轉所有權登記並無何無效或得撤銷之原因，
      縱被告所辯當初有約定如附圖Ｂ、Ｃ部分土地不在買賣範圍內，惟基於物權行
      為之無因性理論，上開移轉全部土地所有權之物權行為效力，自不受當初約定
      之原因行為所影響，自與土地法第四十三條無涉，故被告所辯上情，尚難為有
      利被告之認定。
  ３、綜上，原告為三０四０、三０四一地號土地之所有權人之事實，應可認定。
（二）被告就前開Ｂ、Ｃ建物占用三０四０、三０四一地號土地部分，有無取得合法
      權源？
      被告辯稱：其父劉漢璋出賣三０四０、三０四一地號土地予後手時，保留Ｂ、
      Ｃ建物占用三０四０、三０四一地號土地部分未出賣一節，縱然屬實，然此係
      劉漢璋與後手間之約定，僅具有債權之相對效力，自不得以之對抗契約以外之
      第三人，故被告不得執此約定對抗原告，而據以主張其所有之Ｂ、Ｃ建物占用
      三０四０、三０四一地號土地部分為有權占有。此外，被告復無法舉證證明其
      等有何占用該部分土地之合法權源，是以，原告主張被告無權占有如附圖Ｂ建
      物占用三０四０地號土地五十五點三五平方公尺，被告所有如附圖所示Ｃ建物
      ，占用三０四一地號土地七一點八平方公尺，均無合法權源等情，堪可確認。
五、按所有人對於無權占有或侵奪其所有物者，得請求返還之，民法第七百六十七條
    前段定有明文。從而，原告既為三０四０、三０四一地號土地所有權人，而被告
    所有附圖所示Ｂ、Ｃ建物無權占有原告之土地，則原告依所有物返還請求權之規
    定，請求被告將附圖所示Ｂ、Ｃ建物拆除，並將附圖所示Ｂ建物占用三０四０地
    號土地五十五點三五平方公尺；附圖所示Ｃ建物占用三０四一地號土地七一點八
    平方公尺返還原告，洵屬正當，應予准許。
六、本件判決之基礎已臻明確，兩造其餘之攻擊防禦方法及舉證，核與判決結果無影
    響，爰不一一論述，併此敘明。
七、本件兩造分別陳明願供擔保，請准宣告假執行或免為假執行，核均無不合，爰分
    別酌定相當之擔保金額，予以准許。
八、據上論結：本件原告之訴為有理由，依民事訴訟法第七十八條、第八十五條第一
    項前段、第三百九十條第二項、第三百九十二條，判決如主文。
中      華      民      國      九十四      年     三     月    十七    日
                                臺灣高雄地方法院民事第二庭
                                    審判長法官  楊富強
                                          法官  洪碩垣
                                          法官　蘇雅慧
右為正本係照原本作成。
如不服本判決，應於送達後廿日內，向本院提出上訴狀並表明上訴理由，如於本
判決宣示後送達前提起上訴者，應於判決送達後十日內補提上訴理由書（須附繕本）。
中      華      民      國      九十四      年     三     月    十七    日
                                    法院書記官　王淑娟
